ACORDAO-COMPLETO-2512937

ACÓRDÃO 1790/2022 ATA 11/2022 - SEGUNDA CÂMARA

VISTOS, relatados e discutidos estes autos de tomada de contas especial instaurada pelo Fundo Nacional de Saúde em desfavor do Município de Gurupi - TO diante da não comprovação da boa e regular aplicação dos recursos federais repassados pelo Sistema Único de Saúde (SUS) ao referido município na modalidade de fundo a fundo, durante o período de 2/8/2004 a 20/8/2004, com a produção do subjacente dano ao erário sob o valor original de R$ 222.047,15;
ACORDAM os Ministros do Tribunal de Contas da União, reunidos em Sessão da 2ª Câmara, ante as razões expostas pelo Relator, em:
9.1. rejeitar as correspondentes alegações de defesa oferecidas pelo Município de Gurupi - TO;
9.2. fixar o novo e improrrogável prazo de 15 (quinze) dias, nos termos do art. 12, §§ 1º e 2º, da Lei n.º 8.443, de 1992, e do art. 202, §§ 2º e 3º, do RITCU, para que o Município de Gurupi - TO comprove, perante o Tribunal, nos termos do art. 214, III, "a", do RITCU, o recolhimento do correspondente débito em favor do Fundo Nacional de Saúde (FNS) , com a atualização monetária até o efetivo recolhimento, nos termos da legislação vigente, sob as seguintes condições:
	Data de Ocorrência
	Valor Histórico (em R$) 

	14/4/2003
	126.745,00

	14/4/2003
	83.302,15

	14/4/2003
	12.000,00

9.3. informar ao Município de Gurupi - TO que a liquidação tempestiva do débito, com a incidência apenas da atualização monetária, sanará o processo e permitirá que as contas do aludido município sejam julgadas regulares com ressalva, dando-lhe quitação, ao passo que, de outra sorte, o não recolhimento da dívida ensejará o julgamento pela irregularidade das contas, com a condenação em débito, não só atualizado, mas, aí, acrescido de juros de mora, nos termos do art. 202, §§ 3º e 4º, do RITCU;
9.4. autorizar, caso requerido, nos termos do art. 26 da Lei n.º 8.443, de 1992, e do art. 217 do RITCU, o parcelamento das dívidas fixadas por este Acórdão em até 36 (trinta e seis) parcelas mensais e sucessivas, com a devida atualização monetária e os correspondentes acréscimos legais, esclarecendo ao responsável que a falta de pagamento de qualquer parcela importará no vencimento antecipado do saldo devedor, nos termos do art. 217, § 2º, do RITCU, sem prejuízo das demais medidas legais;
9.5. enviar a cópia deste Acórdão, com o Relatório e a Proposta de Deliberação, ao Município de Gurupi - TO, para ciência e efetivo cumprimento do item 9.2 deste Acórdão; e
9.6. promover o monitoramento sobre o item 9.2 deste Acórdão, dando prosseguimento ao presente feito.

Tomada de Contas Especial instaurada pelo Fundo Nacional de Saúde (FNS) em desfavor do Município de Gurupi  TO, diante da não comprovação da boa e regular aplicação dos recursos federais, oriundos do Sistema Único de Saúde (SUS), repassados ao município, sob a modalidade fundo a fundo, no período de 2/8/2004 a 20/8/2004.

Segunda Câmara

3. Responsável: Município de Gurupi - TO (CNPJ 01.803.618/0001-52).

13.1. Ministros presentes: Augusto Nardes (na Presidência) e Aroldo Cedraz.
13.2. Ministro-Substituto convocado: Marcos Bemquerer Costa.
13.3. Ministro-Substituto presente: André Luís de Carvalho (Relator).

ANDRÉ DE CARVALHO

Trata-se de tomada de contas especial instaurada pelo Fundo Nacional de Saúde em desfavor do Município de Gurupi - TO diante da não comprovação da boa e regular aplicação dos recursos federais repassados pelo Sistema Único de Saúde (SUS) ao referido município na modalidade de fundo a fundo, durante o período de 2/8/2004 a 20/8/2004, com a produção do subjacente dano ao erário sob o valor original de R$ 222.047,15.
2.	Após a análise do feito, o Auditor Federal Wagner Mariano lançou o seu parecer à Peça 73, com a anuência dos dirigentes da Secex-TCE (Peças 74 e 75) , nos seguintes termos:	
" (...) HISTÓRICO 
2.	Os recursos repassados pelo Fundo Nacional de Saúde/MS ao município de Gurupi - TO, no período de 2/8/2004 a 20/8/2004, na modalidade fundo a fundo, foram auditados pelo Departamento Nacional de Auditoria do SUS (Denasus) , conforme consignado no relatório SISAUD nº 1688, de 15/8/2005 (peça 8) . Do referido relatório importa transcrever excerto da conclusão, na qual resta descrita a principal irregularidade detectada (peça 8, p. 17, destaques nossos) :
Para cumprimento de ordem judicial para pagamento de precatórios, houve seqüestro de recursos financeiros destinado ao setor saúde, no valor de R$ 343.000,00 (trezentos e quarenta e três mil reais) . Desse total deverá ser restituído ao Fundo Nacional de Saúde - FNS/MS o total de R$ 287.000,00 (Duzentos e oitenta e sete mil reais) , referente aos recursos financeiros repassados pelo Ministério da Saúde ao município de Gurupi/TO e seqüestrados das contas corrente n° 9.552-4, 11.481-2, 58049-X, 7.824-7 e 58.048-1, Agência 0794-3; e restituir ao Fundo Municipal de Saúde - FMS, o valor total de (...) R$ 56.000,00 (Cinqüenta e seis mil reais) seqüestrado da conta corrente n° 16.722-3, Agência 0794-3, onde é movimentado os recursos financeiros do tesouro municipal correspondente a contrapartida do município para saúde.
2.1	No Quadro 4 do relatório de auditoria foram listadas as contas correntes de onde foram sequestrados os recursos (peça 8, p. 13) , abaixo reproduzido:

2.2	Portanto, no âmbito do  relatório SISAUD nº 1688 constou como motivo para glosa o seguinte (peça 8, p. 22-25) :
Pagamento de precatórios a ex-funcionários da Companhia de Obras e Pavimentação de Gurupi - COMOP, em desacordo com o art. 36, § 2° da Lei 8080/90 e PT/GM/MS n° 2425/02
2.3	Constaram como responsáveis no âmbito do relatório SISAUD nº 1688 as seguintes pessoas (peça 8, p. 25) :
- Sr. João Lisboa Cruz (CPF XXX.039.381-XX) , na condição de prefeito municipal de Gurupi/TO (gestão: a partir de 1/01/2001) ;
- Sr. Isaías Pereira Dias (CPF XXX.695.363-XX) , na condição de secretário municipal de Finanças de Gurupi/TO (gestão: a parti de 8/1/2001) .
2.4	No âmbito do relatório SISAUD nº 1688 os débitos atribuídos a esse responsável foram os seguintes (peça 8, p. 22-25) , os quais totalizaram o valor histórico de R$ 287.000,00:
	Data de ocorrência
	Valor histórico (R$) 

	14/4/2003
	140.000,00

	14/4/2003
	32.000,00

	14/4/2003
	97.000,00

	14/4/2004
	12.000,00

	14/4/2004
	6.000,00

2.5	Em 18/11/2008 foi emitido o Parecer nº 228/2008-MS/SEAUD/TO (peça 3) , no qual consta análise das justificativas apresentadas pelos então gestores municipais ao Denasus, as quais foram cotejadas com extratos bancários, documentos do Sistema de Informação do Banco do Brasil e  comprovantes dos depósitos e/ou pagamentos efetuados pela Prefeitura Municipal de Gurupi/TO (peça 3, p. 2) , concluindo-se que restaram não justificadas glosas no valor histórico de R$ 222.047,15, consoante quadro abaixo originário do Parecer retromencionado:

2.6	Em 12/8/2019, com fundamento na IN/TCU 71/2012, alterada pela IN/TCU 76/2016 e DN/TCU 155/2016, o dirigente da instituição Fundo Nacional de Saúde - MS autorizou a instauração da tomada de contas especial (peça 49) . O processo foi registrado no sistema e-TCE com o número 2366/2019.
2.7	O fundamento para a instauração da Tomada de Contas Especial, conforme consignado na matriz de responsabilização elaborada pelo tomador de contas (peça 52) , foi a constatação da seguinte irregularidade: 
Pagamento de precatórios a ex-funcionários da Companhia de Obras e Pavimentação de Gurupi - COMOP.
2.8	Em 19/8/2019 foi emitido o relatório de TCE nº 226/2019, no qual foi considerada como responsável pelo débito a Prefeitura Municipal de Gurupi-TO (peça 53, p. 1) . Essa responsável arrolada na fase interna foi devidamente comunicada e, diante da ausência de justificativas suficientes para elidir a irregularidade e da não devolução dos recursos, instaurou-se a tomada de contas especial.
2.9	No relatório (peça 53) , o tomador de contas concluiu que o prejuízo importaria no valor original de R$ 222.047,15, imputando-se a responsabilidade à Prefeitura Municipal de Gurupi - TO, e detalhou como motivo da TCE o seguinte:
Desvio de objeto ou finalidade na aplicação de recursos do SUS nos termos do art. 27 da Lei Complementar nº 141/2012.
2.10	Em 29/6/2020, a Controladoria-Geral da União emitiu o relatório de auditoria (peça 55) , em concordância com o relatório do tomador de contas. O certificado de auditoria e o parecer do dirigente do órgão de controle interno concluíram pela irregularidade das presentes contas (peças 56 e 57) .
2.11	Em 17/7/2020, o ministro responsável pela área atestou haver tomado conhecimento das conclusões contidas no relatório e certificado de auditoria, bem como do parecer conclusivo do dirigente do órgão de controle interno, manifestando-se pela irregularidade das contas, e determinou o encaminhamento do processo ao Tribunal de Contas da União (peça 58) .
	Esgotamento da via administrativa do Ministério da Saúde para ressarcimento do dano
2.12	Preliminarmente, oportuno consignar que, nos termos do art. 23, § 1º, do Decreto 7.827/2012, que regulamenta a Lei Complementar 141/2012, e item 9.3.5.2 do Acórdão 1072/2017-TCU-Plenário (Relator Min. Bruno Dantas) , foram esgotadas, na via administrativa de controle interno do Ministério da Saúde, as medidas para ressarcimento do dano, conforme notificações aos responsáveis constantes das peças 14, 16 e 19:
- Ofício Sistema n° 003804/MS/SE/FNS/CGEOFC/CCONT/TCE, de 10/5/2007 (peça 14) , recebido em 23/5/2007, conforme A.R. (peça 23, p. 1) , o qual foi respondido pelo Gabinete do Prefeito, consoante o Ofício nº 122/2007 (peça 30) : pelo Ofício Sistema n° 003804/2007 houve notificação sobre a instauração de TCE, referente às irregularidades apuradas envolvendo recursos do SUS, conforme Relatório de Auditoria nº 1688/2005, solicitando a devolução dos recursos relativos às despesas glosadas;
- Ofício Sistema n° 14549/MS/SE/FNS, de 29/6/2009 (peça 16) , recebido em 17/7/2009, conforme A.R. (peça 23, p. 3) ; ainda, foi localizada referência a esse ofício em documento enviado pela Auditoria Geral do Município de Gurupi, encaminhado mediante o Ofício nº 22/2009 (peça 31) : pelo Ofício Sistema nº 14549/2009 houve notificação ao ente federativo de débito, decorrente de irregularidades na aplicação de recursos do SUS pela Prefeitura Municipal de Gurupi/TO;
- Ofício nº 163/2019/AAPDR/CGAUD/DENASUS/SGEP/MS, de 11/4/2019 (peça 19) , recebido em 23/4/2019, conforme A.R. (peça 25) : pelo Ofício nº 163/2019, direcionado à Secretaria Municipal de Saúde de Gurupi/TO, houve a notificação da necessidade de devolução de recursos repassados pela União, em face de fatos apurados em fiscalização, da qual se originou o Relatório de Auditoria nº 1688.
	Fase externa da TCE
3	A presente tomada de contas especial foi autuada no TCU em 20/7/2020, dando início à fase externa da TCE.
3.1	Em 19/5/2021 foi realizada a instrução inicial (peça 63) . Naquela instrução técnica foi possível definir a responsabilidade do MUNICÍPIO DE GURUPI - TO, e quantificar adequadamente o débito a ele atribuído. Foi proposta a realização de citação do responsável.
	ANÁLISE DOS PRESSUPOSTOS DE PROCEDIBILIDADE DA IN/TCU 71/2012
	Avaliação de Viabilidade do Exercício do Contraditório e Ampla Defesa
4	Verifica-se que não houve o transcurso de mais de dez anos desde o fato gerador sem que tenha havido a notificação do responsável pela autoridade administrativa federal competente (art. 6º, inciso II, c/c art. 19 da IN/TCU 71/2012, modificada pela IN/TCU 76/2016) , uma vez que o fato gerador da irregularidade sancionada ocorreu em 14/4/2004, e o responsável identificado na fase interna desta TCE foi notificado sobre a irregularidade pela autoridade administrativa competente, conforme abaixo descrito:
à Prefeitura Municipal de Gurupi - TO:
- Ofício Sistema nº 003804/MS/SE/FNS/CGEOFC/CCONT/TCE, de 10/5/2007 (peça 14) , recebido em 23/5/2007, conforme A.R. (peça 23, p. 1) ;
- Ofício Sistema n° 14549/MS/SE/FNS, de 29/6/2009 (peça 16) , recebido em 17/7/2009, conforme A.R. (peça 23, p. 3) ;
- Oficio nº 000045 MS/SE/FNS/CORF, de 4/3/2010 (peça 17) , porém não foi localizado nestes autos o respectivo A.R.;
b) à Secretaria Municipal de Saúde de Gurupi - TO:
- Ofício nº 163/2019/AAPDR/CGAUD/DENASUS/SGEP/MS, de 11/4/2019 (peça 19) , recebido em 23/4/2019, conforme A.R. (peça 25) .
	Valor de Constituição da TCE 	
4.1	Verifica-se, ainda, que o valor atualizado do débito apurado (sem juros) em 1/1/2017 é de R$ 493.032,59, portanto superior ao limite mínimo de R$ 100.000,00, na forma estabelecida conforme os arts. 6º, inciso I, e 19 da IN/TCU 71/2012, modificada pela IN/TCU 76/2016. 
	OUTROS PROCESSOS/DÉBITOS NOS SISTEMAS DO TCU COM OS MESMOS RESPONSÁVEIS
4.2	Informa-se que foi encontrado processo no Tribunal com o mesmo responsável:
	Responsável
	Processos

	Prefeitura Municipal de Gurupi - TO
	Processo 021.084/2005-3 [TCE, encerrado, 'CONTRA DAMARSON A. ROCHA E ZAIRA ANGÉLICA R. MIRANDA-SECRETÁRIOS MUNIC. SAÚDE - MOTIVO: APLIC. IRREG. DE RECURSOS/SUS']
Processo 001.921/2012-6 [TCE, encerrado, 'TCE  CONTRA O MUNICÍPIO DE GURUPI/TO NA PESSOA DE SEU REPRESENTANTE LEGAL ALEXANDRE TADEU SALOMÃO AABDALLA, PREFEITO MUNICIPAL DE GURUPI/TO- MOTIVO: CONVERSÃO DE RELATÓRIO DE AUDITORIA EM TOMADA DE CONTAS ESPECIAL EM CUMPRIMENTO AO ITEM 9.10 DO Acórdão 3075/2011-TCU-Plenário']
Processo 020.631/2010-3 [RA, encerrado, 'RECURSOS FEDERAIS TRANSFERIDOS A MUNICÍPIOS - SUS - PORTARIA Nº 1651/2010']
Processo 014.596/2011-3 [RA, encerrado, 'ADEQUAÇÃO DE TRAVESSIAS URBANAS NA BR-153/TO']
Processo 036.059/2011-0 [TCE, encerrado, 'TCE CONTRA O SR. JOAO LISBOA DA CRUZ - PREFEITO DO MUNICIPIO DE GURUPI E OUTROS - MOTIVO: IRREGULARIDADES NOS PAGAMENTOS DE PROCEDIMENTOS DO SIA/SUS POR PARTE DA SEC. MUNICIPAL DE SAÚDE DE GURUPI/TO ']
Processo 046.633/2012-0 [TCE, encerrado, 'MOTIVO: Conversão de RA, TC-Processo 033.952/2012-4, Item 9.1  do Acórdão 3475/2012-TCU-Plenário. ']
Processo 033.409/2013-7 [CBEX, encerrado, 'Cobrança Executiva de débito originária do (s) AC (s) AC-1.678-9/2013-2C    , referente ao TC Processo 001.921/2012-6']
Processo 033.952/2012-4 [RA, encerrado, 'FISCALIZAÇÃO NO MUNICÍPIO DE GURUPI/TO - FISCALIS 647/2012 - VIGILÊNCIA EPIDEMIOLÔGICA']
Processo 028.400/2016-0 [CBEX, encerrado, 'Cobrança Executiva de débito originária do (s) AC (s) AC-10997-41/2015-2C , referente ao TC Processo 036.059/2011-0']
Processo 024.897/2016-7 [CBEX, encerrado, 'Cobrança Executiva de débito originária do (s) AC (s) AC-5393-15/2016-2C , referente ao TC Processo 046.633/2012-0']

4.3	A tomada de contas especial está, assim, devidamente constituída e em condição de ser instruída.
	EXAME TÉCNICO			  
5	Extrai-se da situação sintetizada na seção 'histórico' desta instrução que o tomador de contas identificou como ilícito gerador do dano as seguintes irregularidades:
6	Ocorrência 1: Não comprovação da boa e regular aplicação dos recursos repassados pela União, em face da utilização dos recursos em desvio de finalidade, decorrente de pagamento de precatórios a ex-funcionários da Companhia de Obras e Pavimentação de Gurupi (COMOP) , nos exercícios de 2003 e 2004, evidenciado no relatório de auditoria SISAUD nº 1688, de 15/8/2005 (peça 8) .
Valor histórico: R$ 222.047,15, conforme quadro abaixo (peça 53, p. 2) :
	Data de ocorrência
	Valor histórico (R$) 

	14/4/2003
	126.745,00

	14/4/2003
	83.302,15

	14/4/2004
	12.000,00

Valor atualizado do débito (sem juros) em 26/4/2021: R$ 585.854,17
Dispositivos violados: 
- § 2º do art. 36 da Lei nº 8.080/90;
- art. 3º, caput, §§ 1º e 2º da Portaria GM/MS 3925/1998;
- arts. 13 e 18 da Portaria GM/MS 1.399/1999;
- art. 37, caput, c/c o art. 70, parágrafo único, da Constituição da República Federativa do Brasil; 
- art. 93 do Decreto-lei 200/1967, c/c art. 66 do Decreto 93.872/1986;
- art. 73 do Decreto-lei 200/1967 c/c art. 23 do Decreto 93.872/1986.
Responsáveis: 
- Município de Gurupi/TO (CNPJ: 01.803.618/0001-52) 
Condutas: 
- realizar pagamento de precatórios a ex-funcionários da Companhia de Obras e Pavimentação de Gurupi - COMOP;
- não demonstrar a boa e regular aplicação dos recursos repassados pelo Fundo Nacional de Saúde, nos exercícios de 2003 e 2004, em face da utilização dos recursos em desvio de finalidade, decorrente de pagamento de precatórios a ex-funcionários da Companhia de Obras e Pavimentação de Gurupi (COMOP) ;
- não recompor devidamente as contas correntes bancárias originárias, para as quais houve repasses de recursos pelo Fundo Nacional de Saúde em 2003 e 2004, das quais houve débitos decorrentes de sequestro de recursos por determinação judicial.
Evidências: 
- relatório de auditoria SISAUD nº 1688, de 15/8/2005 (peça 8) ;
- extratos bancários (peças 9-11) ;
- despacho COAUD/CGAUD/DENASUS/MS, de 24/7/2019 (peça 2, p. 4-5) ;
- Parecer nº 228/2008-MS/SEAUD/TO (peça 3) ;
- documentos relativos ao sequestro de recursos por determinação judicial (peça 27) ;
- repasses efetuados pelo Fundo Nacional de Saúde à Prefeitura Municipal de Gurupi/TO, nos exercícios de 2003 e de 2004 (peça 61) . 
6.1	De acordo com as análises empreendidas nesta fase instrutória, em especial o relatório de auditoria SISAUD nº 1688, de 15/8/2005 (peça 8) e o Parecer nº 228/2008-MS/SEAUD/TO (peça 3) , considera-se que a irregularidade descrita no relatório do tomador, bem como a respectiva conduta identificada, que deram origem a esta TCE, constituam um caso de desvio de finalidade, tendo em vista que houve a utilização dos recursos repassados pelo Fundo Nacional de Saúde à Prefeitura Municipal de Gurupi/TO para o pagamento de precatórios a ex-funcionários da Companhia de Obras e Pavimentação de Gurupi (COMOP) , nos exercícios de 2003 e 2004, consoante documentos relativos ao sequestro de recursos financeiros por determinação judicial (peça 27) .
6.2	De acordo com o relatório de auditoria SISAUD nº 1688, de 15/8/2005 (peça 8, p. 17) foram afetadas as seguintes contas correntes da agência 0794-3 do Banco do Brasil: conta n° 9.552-4, 11.481-2, 58049-X, 7.824-7 e 58.048-1.
6.3	As devoluções dos recursos pela Prefeitura Municipal de Gurupi/TO às contas correntes bancárias originárias (dentre outras) , listadas nas justificativas apresentadas ao Denasus pelos gestores municipais (peças 28-32) , não foram consideradas suficientes para recompô-las, consoante análise efetuada pelo Denasus em 2008, constante do Parecer nº 228/2008-MS/SEAUD/TO (peça 3) .
6.4	No que diz respeito à responsabilização, o Tomador de Contas Especial apontou tão somente a Prefeitura Municipal de Gurupi/TO (peça 53, p. 1) como responsável, considerando que as despesas irregulares foram realizadas em benefício do ente federado, porém, em finalidade diversa da inicialmente pactuada, na linha do que determina a Decisão Normativa TCU 57/2004. Nesses casos, de fato, cabe ao ente federado a obrigação de recompor, com recursos próprios, os valores gastos indevidamente, atualizados monetariamente, ao órgão ou entidade repassadora dos recursos. 
6.5	Todavia, o ente federativo não efetivou a recomposição junto aos cofres do Fundo Nacional, conforme requerido em mais de uma oportunidade (peças 14, 16 e 17) , situação essa atestada pelas consultas realizadas no SisGRU (peças 44-46) .
6.6	No que diz respeito ao quadro normativo aplicável à irregularidade em exame foi apontado na fase interna desta TCE o seguinte: Portaria GM/MS 1.399/1999; art. 36, § 2º da Lei nº . 8.080/90; Portaria GM/MS 531/1999; Portaria GM/MS 3925/1998.
6.6.1	O § 2º do art. 36 da Lei nº 8.080/90 dispõe que 'É vedada a transferência de recursos para o financiamento de ações não previstas nos planos de saúde, exceto em situações emergenciais ou de calamidade pública, na área de saúde'.
6.6.2	No que diz respeito aos demais normativos mencionados, não houve especificação de qual dispositivo foi infringido, tendo em vista a amplitude/especificidade dos normativos referidos:
- Portaria GM/MS 531/1999: efetiva o remanejamento de valores destinados ao custeio das ações e serviços públicos de saúde, no grupo de atenção de média e alta complexidade ambulatorial e hospitalar - recurso MAC - referente ao Estado de Santa Catarina, decidido pela Comissão Intergestores Bipartite do Estado;
- Portaria GM/MS 1.399/1999: regulamenta a NOB SUS 01/96 no que se refere às competências da União, estados, municípios e Distrito Federal, na área de epidemiologia e controle de doenças, define a sistemática de financiamento e dá outras providências;
- Portaria GM/MS 3925/1998: aprovou o Manual para Organização da Atenção Básica no Sistema Único de Saúde.
6.6.3	No que diz respeito ao débito, notou-se divergência quanto às datas dos fatos geradores dos débitos informadas no relatório de auditoria (ver item 2.1.1 desta instrução técnica) e nos documentos subsequentes (ver item 2.2 desta instrução técnica e peça 53) , quando confrontadas com os extratos bancários. Foram ajustadas as datas dos fatos geradores, em conformidade com os documentos bancários (peça 9, p. 2-15) , resultando na consolidação constante do quadro abaixo:
	Data
	Banco
	Agência
	Conta Corrente
	Programa
	Valor (R$) 
	Localização nos autos

	14/04/2003
	Brasil 
	0794-3
	9552-4
	TFECD
	    140.000,00 
	peça 9, p. 13-15

	14/04/2003
	Brasil 
	0794-3
	11481-2
	FAEC-SIA 
	      12.000,00 
	peça 9, p. 10-12

	14/04/2003
	Brasil 
	0794-3
	58049-X
	FUNDO - MAC
	      32.000,00 
	peça 9, p. 6-8

	14/04/2004
	Brasil 
	0794-3
	16722-3
	FUS - EC 29
	      56.000,00 
	não localizado

	14/04/2003
	Brasil 
	0794-3
	7824-7
	FARMACIA
	       6.000,00 
	peça 9, p. 5; peça 10, p. 1

	14/04/2003
	Brasil 
	0794-3
	58048-1
	PAB
	      97.000,00 
	peça 9, p. 2

	TOTAL
	  343.000,00 

6.7	Por fim, ajustando-se as datas dos fatos geradores na planilha de glosas constante do Parecer nº 228/2008-MS/SEAUD/TO (peça 3) , obtém-se o quadro de débitos:
	Data de ocorrência
	Valor histórico (R$) 

	14/4/2003
	126.745,00

	14/4/2003
	83.302,15

	14/4/2003
	12.000,00

	Fundamentação para o encaminhamento da ocorrência 1:
6.8	De início, cabe trazer a informação que nos exercícios de 2003 e de 2004 os repasses efetuados pelo FNS ao município de Gurupi/TO ocorreram em contas correntes da Prefeitura Municipal de Gurupi/TO (CNPJ 01.803.618/0001-52) (peça 61) , não tendo sido identificados repasses para o FMS de Gurupi/TO (CNPJ 11.336.672/0001-99) (peça 61, p. 3 e 10) .
6.9	Da análise dos documentos presentes nos autos, e considerando a data de ocorrência das irregularidades (14/4/2003) , verifica-se que não houve a formação devida do rol de responsáveis desta TCE, de modo a incluir os então gestores municipais. Considerando o disposto na Decisão Normativa TCU 57/2004, aquiesce-se com a inclusão da Prefeitura Municipal de Gurupi - TO (CNPJ: 01.803.618/0001-52) como pessoa responsável pela devolução dos recursos federais repassados pelo Fundo Nacional de Saúde ao município de Gurupi - TO, na modalidade fundo a fundo, posto que foi a entidade beneficiária. Porém, entendemos que poderiam ter sido responsabilizados os gestores à época, à vista do disposto no item 9.3.2.2 do Acórdão 1072/2017-TCU-Plenário (...) :
9.3.2. com relação aos débitos decorrentes de desvio de objeto ou finalidade:
9.3.2.1. o art. 27, inciso I, da Lei Complementar 141/2012 impõe a obrigação de devolução dos valores aplicados indevidamente, não fazendo distinções entre o desvio de objeto e o de finalidade;
9.3.2.2. considerando que as despesas irregulares são realizadas em benefício da comunidade local, cabe, na linha do que determina o art. 3º Decisão Normativa TCU 57/2004 e o art. 27, inciso I, da Lei Complementar 141/2012, ao ente federado a obrigação de recompor, com recursos próprios, os valores gastos indevidamente, atualizados monetariamente, ao fundo de saúde do ente beneficiário do repasse, podendo, ainda, haver a responsabilização solidária do agente público causador da irregularidade e a sua apenação com multa;
 (...) 
9.3.3. tratando-se de débito decorrente de dano ao erário propriamente dito, cabe ao gestor responsável pela irregularidade a obrigação de devolver os recursos, visto que, nessas situações, não há evidências de que eles tenham sido aplicados em prol de alguma finalidade pública, devendo a recomposição ser feita ao Fundo Nacional de Saúde, em respeito ao disposto no art. 2º, inciso VII, do Decreto 3.964/2001 combinado com o art. 33, § 4º, da Lei 8.080/1990; 
6.10	Considerando que os fatos geradores da irregularidade ocorreram nos exercícios de 2003 e 2004, operou-se a prescrição da pretensão punitiva em relação às condutas dos gestores, consistentes em não recompor devidamente as contas correntes bancárias originárias, para as quais houve repasses de recursos pelo Fundo Nacional de Saúde em 2003 e 2004, das quais houve débitos decorrentes de sequestro de recursos por determinação judicial.
6.11	Verifica-se que foi dada oportunidade de defesa ao ente federativo na fase interna, em obediência aos princípios constitucionais que asseguram o direito ao contraditório e à ampla defesa (art. 5º, inciso LV, da Constituição Federal) , conforme detalhado no item 'Análise dos Pressupostos de Procedibilidade da IN/TCU 71/2012', subitem '	Prejuízo ao Contraditório e Ampla Defesa'.
6.12	Entretanto, o responsável não apresentou justificativas suficientes para elidir a irregularidade e não recolheu o montante devido aos cofres do Fundo Nacional de Saúde - MS, razão pela qual sua responsabilidade deve ser mantida.
6.13	Nos extratos bancários (peças 9-11) há provas de que houve sequestro de recursos por determinação judicial (peça 27) , dentre os quais recursos repassados pelo FNS à Prefeitura Municipal de Gurupi/TO. Sobre a matéria, a jurisprudência recente do TCU entende que o bloqueio judicial de recursos para o pagamento de dívidas trabalhistas configura débito decorrente de desvio de finalidade:
Acórdão 1732/2017-TCU-Primeira Câmara | Relator: Augusto Sherman: 
O bloqueio judicial de recursos do convênio para o pagamento de dívidas trabalhistas configura débito decorrente de desvio de finalidade e, portanto, não afasta a responsabilidade de o convenente restituir esses valores aos cofres do concedente.
Acórdão 2848/2019-TCU-Primeira Câmara | Relator: Marcos Bemquerer:
O bloqueio judicial de recursos de convênio para pagamento de dívidas trabalhistas do convenente configura débito decorrente de desvio de finalidade e, portanto, não afasta a responsabilidade de o ente beneficiado restituir os respectivos valores aos cofres do concedente.
6.14	Apesar de a irregularidade ter se dado em momento anterior à Lei Complementar 141/2012, não restou caracterizada ser desvio de objeto, razão pela qual entendemos que não cabe dispensar o município de Gurupi/TO da responsabilidade de recompor o dano detectado, na mesma linha do que foi decidido na situação tratada pelo Acórdão 1045/2020-TCU-Plenário, da relatoria do Ministro Benjamim Zymler. 
6.15	Há nos autos indícios robustos de que foi promovida a aplicação do dinheiro público em finalidade distinta daquela a qual legalmente se vinculava, contrariamente aos normativos vigentes, razão pela qual tal situação aproxima-se do previsto nas alíneas 'b' e 'c' do inciso III do art. 16 da Lei 8.443/1992.
6.16	Em atenção ao disposto no inciso VI do art. 26 da Lei 9.784/1999, apresenta-se complementarmente ao apresentado na fase interna desta TCE (ver item 6.5 desta instrução) o seguinte quadro normativo quanto à irregularidade apurada:
- § 2º do art. 36 da Lei nº 8.080/90: 
'É vedada a transferência de recursos para o financiamento de ações não previstas nos planos de saúde, exceto em situações emergenciais ou de calamidade pública, na área de saúde'.
- art. 3º, caput, §§ 1º e 2º da Portaria GM/MS 3925/1998:
Art. 3º Os recursos referidos no artigo anterior poderão ser utilizados para cobertura de quaisquer categorias de despesas constantes dos Planos Municipais de Saúde e das Programações Anuais, aprovadas na Lei de Orçamento dos Municípios ou em Créditos Adicionais específicos, observada a legislação pertinente.
§ 1º Os recursos mencionados destinam-se exclusivamente à execução de ações e serviços de atenção básica à saúde definidos no Manual para Organização da Atenção Básica, no Anexo I desta portaria.
§ 2º Esses recursos não poderão ser utilizados como fonte substitutiva dos recursos próprios atualmente aplicados em saúde pelos Municípios.
- arts. 13 e 18 da Portaria GM/MS 1.399/1999:
Art. 13. O Teto Financeiro de Epidemiologia e Controle de Doenças - TFECD de cada unidade da federação destina-se, exclusivamente, ao financiamento das ações estabelecidas nas Seções II, III e IV, do Capítulo I, desta Portaria e será estabelecido por portaria conjunta da Secretaria-Executiva do Ministério da Saúde e da Fundação Nacional de Saúde.
 (...) 
Art. 18. O repasse dos recursos federais do TFECD será feito, mensalmente, por intermédio do Fundo Nacional de Saúde para os Fundos Estaduais e Municipais de Saúde, em conta específica, vedada sua utilização para outros fins não previstos nesta Portaria.
- art. 37, caput, c/c o art. 70, parágrafo único, da Constituição da República Federativa do Brasil; 
- art. 93 do Decreto-lei 200/1967, c/c art. 66 do Decreto 93.872/1986;
Art. 93. Quem quer que utilize dinheiros públicos terá de justificar seu bom e regular emprêgo na conformidade das leis, regulamentos e normas emanadas das autoridades administrativas competentes.
 (...) 
Art. 66. Quem quer que receba recursos da União ou das entidades a ela vinculadas, direta ou indiretamente, inclusive mediante acordo, ajuste ou convênio, para realizar pesquisas, desenvolver projetos, estudos, campanhas e obras sociais ou para qualquer outro fim, deverá comprovar o seu bom e regular emprego, bem como os resultados alcançados
- art. 73 do Decreto-lei 200/1967; art. 23 do Decreto 93.872/1986:
Art. 73. Nenhuma despesa poderá ser realizada sem a existência de crédito que a comporte ou quando imputada a dotação imprópria, vedada expressamente qualquer atribuição de fornecimento ou prestação de serviços cujo custo exceda aos limites prèviamente fixados em lei.
 (...) 
Art . 23. Nenhuma despesa poderá ser realizada sem a existência de crédito que a comporte ou quando imputada a dotação imprópria, vedada expressamente qualquer atribuição de fornecimento ou prestação de serviços, cujo custo excede aos limites previamente fixados em lei.
6.17	No que diz respeito ao cofre credor, a orientação dada no âmbito do relatório SISAUD nº 1688, de 15/8/2005 (peça 8, p. 17) foi a de restituição ao FNS (ver item 2 desta instrução técnica) , porém com o advento da Lei Complementar 141/2012, restou normatizada que a devolução nesses casos deve ser realizada ao respectivo Fundo de Saúde, consoante a disciplina do inciso I do art. 27 (destaques nossos) , verbis: 
Art. 27.  Quando os órgãos de controle interno do ente beneficiário, do ente transferidor ou o Ministério da Saúde detectarem que os recursos previstos no inciso II do § 3º do art. 198 da Constituição Federal estão sendo utilizados em ações e serviços diversos dos previstos no art. 3º desta Lei Complementar, ou em objeto de saúde diverso do originalmente pactuado, darão ciência ao Tribunal de Contas e ao Ministério Público competentes, de acordo com a origem do recurso, com vistas: 
I - à adoção das providências legais, no sentido de determinar a imediata devolução dos referidos recursos ao Fundo de Saúde do ente da Federação beneficiário, devidamente atualizados por índice oficial adotado pelo ente transferidor, visando ao cumprimento do objetivo do repasse; 
6.18	Dessa feita, em face de a irregularidade apontada encontrar-se devidamente demonstrada, foi proposta na instrução técnica precedente (peça 63) a realização da citação do responsável, o Município de Gurupi - TO, para apresentar alegações de defesa e/ou recolher o valor total do débito quantificado em relação à irregularidade descrita anteriormente, ao Fundo Municipal de Saúde de Gurupi/TO, com recursos do Tesouro Municipal.
	Prescrição da Pretensão Punitiva
7.	Vale ressaltar que a pretensão punitiva do TCU, conforme Acórdão 1441/2016-TCU-Plenário, Relator Min. Benjamin Zymler, que uniformizou a jurisprudência acerca dessa questão, subordina-se ao prazo geral de prescrição indicado no art. 205 do Código Civil, que é de dez anos, contado da data de ocorrência da irregularidade sancionada, nos termos do art. 189 do Código Civil, sendo este prazo interrompido pelo ato que ordenar a citação, a audiência ou a oitiva do responsável.
7.1	No caso em exame, ocorreu a prescrição da pretensão punitiva, uma vez que a irregularidade sancionada com fato gerador mais recente ocorreu em 14/4/2003 e o ato de ordenação da citação ocorreu em 31/5/2021 (peça 66) , portanto, em tempo superior a 18 anos.
7.2	Considerando que os fatos geradores da irregularidade ocorreram nos exercícios de 2003 e 2004, operou-se a prescrição da pretensão punitiva em relação às condutas dos gestores responsáveis pela gestão dos recursos repassados pelo FNS.
	Análise das Citações
8.	Em cumprimento ao Despacho do Ministro-Relator (peça 66) foi realizada a citação da seguinte pessoa:
- Município de Gurupi/TO (CNPJ: 01.803.618/0001-52) : mediante o Ofício 28681/2021- Secomp-4, de 18/6/2021 (peça 68) , recebido em 24/6/2021, conforme A.R. (peça 69) .
	Análise das Alegações de Defesa apresentadas
	Citação do Município de Gurupi/TO
8.1	O representante legal do Município de Gurupi/TO (CNPJ: 01.803.618/0001-52) tomou ciência do ofício que lhe foi remetido, conforme documento constante da peça 69, tendo apresentado, tempestivamente suas alegações de defesa, conforme documentação integrante da peça 70.  
8.2	O responsável foi ouvido em decorrência da irregularidade:
Descrição da Irregularidade: Não comprovação da boa e regular aplicação dos recursos repassados pela União, em face da utilização dos recursos em desvio de finalidade, decorrente de pagamento de precatórios a ex-funcionários da Companhia de Obras e Pavimentação de Gurupi (COMOP) , nos exercícios de 2003 e 2004, evidenciado no relatório de auditoria SISAUD nº 1688, de 15/8/2005 (peça 8) ;
Condutas: 
- realizar pagamento de precatórios a ex-funcionários da Companhia de Obras e Pavimentação de Gurupi - COMOP;
- não demonstrar a boa e regular aplicação dos recursos repassados pelo Fundo Nacional de Saúde, nos exercícios de 2003 e 2004, em face da utilização dos recursos em desvio de finalidade, decorrente de pagamento de precatórios a ex-funcionários da Companhia de Obras e Pavimentação de Gurupi (COMOP) ;
- não recompor devidamente as contas correntes bancárias originárias, para as quais houve repasses de recursos pelo Fundo Nacional de Saúde em 2003 e 2004, das quais houve débitos decorrentes de sequestro de recursos por determinação judicial.
	Argumentos apresentados
8.3	Os argumentos apresentados pelo responsável foram os seguintes, em síntese:
- Argumento 01: o defendente requer o arquivamento do feito (peça 70, p. 5) , em face da ocorrência da prescrição da pretensão de ressarcimento do crédito em comento (peça 70, p. 1-5) , tendo em vista que a autorização da instauração da TCE ocorreu em 12/8/2019, tendo como último fato gerador a data de 14/4/2004, destacando que a sindicância durou mais de 15 anos; em ponto adiante, o defendente aponta que se aplica o prazo decenal, previsto no inciso II do art. 6º da IN/TCU 71/2012 (peça 70, p. 2) ; em ponto adiante, o defendente alega que se aplica ao caso o prazo de 5 anos previsto no art. 1º da Lei 9.873/1999 (peça 70, p. 3) ; restou configurada morosidade nos procedimentos de apuração do débito, fato esse consignado no Relatório E-TCE 2366/2019, no qual constou o interregno entre a data do fato gerador do prejuízo (14/4/2004) e a data de encaminhamento da TCE ao Controle Interno (22/8/2019) (peça 70, p. 4) , aplicando-se ao caso os prazos prescricionais expressos no RE 636.886, da relatoria do Ministro Alexandre de Moraes, bem assim o disposto no Tema 899/STF;
- Argumento 02: o defendente alega que há ausência de ato praticado pelo ente público, posto que sequestro judicial, determinado pelo Juízo da Vara do Trabalho (peça 70, p. 5) ;
- Argumento 03: a defendente afirma que houve a posterior devolução integral aos cofres públicos, não havendo valores a ressarcir (peça 70, p. 6) ;
- Argumento 04: o defendente requer que, em caso de manutenção da obrigação de ressarcimento, sejam os valores recalculados com base no Tema 810/STF para ressarcimento dos cofres públicos (peça 70, p. 7) .
	Análise
8.4	No que diz respeito ao Argumento 01, cabe mencionar que o STF tem se pronunciado no sentido de reconhecer, não só a aplicação da prescrição quinquenal com fulcro na interpretação da Lei 9.873/1999, mas também a incidência dos marcos interruptivos do prazo prescricional consignados na referida lei, tantas vezes quanto presentes os suportes fáticos (MS 32201, Relator: Min. Roberto Barroso) , entendimento também adotado nas seguintes decisões monocráticas: MS 36.054, MS 34.256-MC, MS 35.512 e MS 36.067-MC, todos de relatoria do Min. Ricardo Lewandowski; MS 35.294, MS 35.539 e MS 35.971-TP, todos de relatoria do Min. Marco Aurélio; MS 32.201, Rel. Min. Roberto Barroso, e MS 36.127-MC e MS 35.940-MC, Min. Luiz Fux. 
8.5	Em relação ao termo inicial da contagem do prazo prescricional, o caput do art. 1º da Lei 9.873/1999 oferece solução que não destoa do modelo adotado pelo TCU a partir do incidente de uniformização de jurisprudência em que se examinou a prescrição da pretensão punitiva (Acórdão 1441/2016-TCU-Plenário, Relator Ministro Benjamin Zymler) , o qual tem como única particularidade a especificação da regra a ser aplicada nos casos de infrações permanentes ou continuadas: 
a) regra geral: data da prática do ato  (o que equivale a 'ocorrência da irregularidade sancionada') ; 
b) regra especial: no caso de infração permanente ou continuada, do dia em que tiver cessado. 
8.6	O art. 2º da Lei 9.873/1999 estabelece as causas interruptivas da prescrição punitiva, consoante abaixo transcrito, já na redação conferida pela Lei 11.941/2009: 
Art. 2º Interrompe-se a prescrição da ação punitiva: 
I - pela notificação ou citação do indiciado ou acusado, inclusive por meio de edital; 
II - por qualquer ato inequívoco, que importe apuração do fato; 
III - pela decisão condenatória recorrível. 
IV - por qualquer ato inequívoco que importe em manifestação expressa de tentativa de solução conciliatória no âmbito interno da administração pública federal. 
8.7	Bem se vê, portanto, que haveria uma multiplicidade de causas de interrupção da prescrição, conforme se depreende do art. 2º da Lei 9.873/1999. Tal exegese encontra respaldo em precedentes do STF, a exemplo do que se decidiu no julgamento do MS 36067 (Relator Ministro Ricardo Lewandowski) , com destaque para trecho do voto em que o Relator reconhece cinco causas de interrupção da prescrição, in verbis: 
 (...) Assim, faz-se necessário levar em consideração que, apesar de os fatos objeto da apuração conduzida pela Corte de Contas remontarem aos anos de 1999 e 2000, período no qual o impetrante era Secretário de Saúde municipal, o Tribunal de Contas da União deu prosseguimento à tomada de contas especial por ter constatado a ocorrência de 5 causas interruptivas da prescrição, a saber: a) relatório de auditoria em conjunto realizada pelo Denasus e pela Secretaria Federal de Controle, lavrado em 06/07/2001, sendo este, certamente, um ato inequívoco que importou a apuração do fato (art. 2º, II, da Lei n. 9.873/1999) ; b) instauração de Tomada de Contas Especial pelo FNS, ocorrida em 05/10/2005, sendo este também, certamente, um ato inequívoco que importou a apuração do fato (art. 2º, II, da Lei n. 9.873/1999) ; c) a autuação da presente Tomada de Contas Especial no âmbito do Tribunal de Contas da União, ocorrida em 12/08/2008, sendo este também, certamente, um ato inequívoco que importou a apuração do fato (art. 2º, II, da Lei n. 9.873/1999) ; d) o ato que ordenou a citação do responsável, ora impetrante, ocorrida em 12/07/2010 (art. 2º, I, da Lei n. 9.873/1999) ; e e) o exercício do poder punitivo ocorrido em 20/06/2012, data da prolação do Acórdão 1563/2012-TCU-Plenário (art. 2º, III, da Lei n. 9.873/1999) . 
8.8	No caso concreto, caso aplicada a tese firmada pelo STF no RE 636.886, no sentido de que a pretensão sancionatória do TCU se sujeitaria ao prazo prescricional de 5 anos, estabelecido na Lei 9.873/1999, ter-se-ia como marco inicial da prescrição a data do último fato gerador: 14/4/2003 (ver item 6.7 desta instrução técnica) , porém cabe relacionar atos administrativos constantes destes autos que documentam fatos interruptivos da prescrição, à luz do disposto no art. 2º da Lei n. 9.873/1999:
a) em 15/8/2005, houve a emissão do relatório de fiscalização, o relatório SISAUD nº 1688 (peça 8) ;
b) em 17/7/2009, o responsável foi notificado pelo Ofício Sistema n° 14549/MS/SE/FNS, de 29/6/2009 (peça 16) , recebido em 17/7/2009, conforme A.R. (peça 23, p. 3) , quanto às irregularidades na aplicação de recursos do SUS pela Prefeitura Municipal de Gurupi/TO e quanto ao valor do débito;
c) em 31/10/2011, foi emitido o Parecer Administrativo/COADE/CGAUD/DENASUS nº 294 (peça 4) , pelo qual houve orientação para que se continuasse o processo de ressarcimento;
d) em 27/4/2012 foi emitido o Ofício nº 1623 MS/SE/FNS (peça 18) , direcionado ao Prefeito Municipal de Gurupi/TO (peça 18) , pelo qual foram solicitadas informações quanto à nomeação/exoneração do então secretário municipal de finanças;
e) em 14/9/2016 foi emitido o Parecer Administrativo/COADE/CGAUD/DENASUS nº 734 (peça 5) , pelo qual foram emitidas orientações pela Coordenação de Análise de Demandas/Denasus quanto aos procedimentos a serem observados na emissão de cobranças;
f) em 23/4/2019 (peça 25) houve recebimento do Ofício nº 163/2019/AAPDR/CGAUD/DENASUS/SGEP/MS, de 11/4/2019 (peça 19) , direcionado à Secretaria Municipal de Saúde de Gurupi/TO, por meio do qual se reforçou a necessidade de devolução dos recursos repassados;
g) em 20/7/2020 houve a autuação da presente Tomada de Contas Especial no âmbito do Tribunal de Contas da União;
h) em 31/5/2021 foi emitido o Despacho Ministerial de ordenação da citação (peça 66) .
8.9	Sobre o assunto, é pertinente trazer excerto do voto condutor do Acórdão 9852/2021-TCU-Primeira Câmara, no âmbito do TC Processo 029.748/2017-8, da relatoria do Ministro Weder de Oliveira, o qual se transcreve abaixo (destaques nossos) :
11.	O representante do MP/TCU, procurador Rodrigo Medeiros de Lima, discordou do encaminhamento proposto, por entender que o débito estaria prescrito. Para tal, fundamentou-se, dentre outros, nas discussões acerca do Recurso Extraordinário (RE) 636.886, julgado pelo Supremo Tribunal Federal em 17/4/2020, e propôs:
'i) sobrestar o julgamento desta TCE, nos termos do art. 47 da Resolução TCU 259/2014, diante da pendência da apreciação, pelo Supremo Tribunal Federal (STF) , dos embargos de declaração opostos pela Advocacia-Geral da União (AGU) contra a decisão proferida em 17/4/2020 no julgamento do Recurso Extraordinário (RE) 636.886; e 
ii) uma vez proferida a decisão do STF, e conhecidos seus termos, encaminhar este processo ao Plenário, com vistas a que se fixe entendimento sobre a questão de direito relacionada à prescrição da pretensão de ressarcimento ao erário - se já não houver feito -, com fundamento no art. 16, inciso V, do Regimento Interno/TCU, retomando-se, em seguida, o julgamento desta TCE.'
II
12.	Concordo com a análise empreendida pela Secex-TCE, a qual adoto como fundamento para minhas razões de decidir, sem prejuízo de complementar o exame com as considerações abaixo.
13.	Conforme exposto pelo ilustre procurador, a decisão do Supremo Tribunal Federal (STF) no Tema 899, cuja repercussão geral foi reconhecida no âmbito do RE 636.886, ainda não transitou em julgado naquela Corte, estando pendente de apreciação de embargos de declaração opostos pela Advocacia-Geral da União (AGU) , para melhor compreensão de seu exato alcance.
14.	Assim, diante das incertezas geradas acerca do instituto da prescrição da pretensão ressarcitória, cujo deslinde na Suprema Corte poderá assumir novos contornos, opto por continuar a seguir a jurisprudência dominante nesta Corte de Contas, sedimentada na Súmula TCU 282.
15.	Registro que recentes decisões deste Tribunal, adotadas após o que restou deliberado pelo STF no Tema 899, seguem a mesma linha, a exemplo dos Acórdão 5236/2020-TCU-Primeira Câmara, 6171/2020-TCU-2ª Câmara, 6084/2020-TCU-1ª Câmara, 5681/2020-TCU-2ª Câmara, 6846/2020-TCU-2ª Câmara, 6676/2020-TCU-2ª Câmara, 6707/2020-TCU-2ª Câmara, 6473/2020-TCU-1ª Câmara, 6466/2020-TCU-1ª Câmara, 6465/2020-TCU-1ª Câmara, 3091/2020-TCU-Plenário, 3228/2020-TCU-Plenário, 4076/2020-TCU-Plenário, entre outros.
16.	Por esse motivo, não acolho sua proposta de sobrestamento dessas contas especiais.
8.10	Ainda, quanto ao Argumento 01, houve menção pelo defendente quanto à incidência do inciso II do art. 6º da IN/TCU 71/2012, porém ao compulsar estes autos restaram identificadas notificações direcionadas à responsável por autoridade competente em - pelo menos - três oportunidades, relacionadas ao débito apurado no âmbito da fiscalização reportada no relatório SISAUD nº 1688, de 15/8/2005 (peça 8) , notificações essas realizadas em prazo inferior a 10 anos a contar do último fato gerador:
- Ofício Sistema n° 003804/MS/SE/FNS/CGEOFC/CCONT/TCE, de 10/5/2007 (peça 14) , recebido em 23/5/2007, conforme A.R. (peça 23) ;
- Ofício Sistema n° 14549/MS/SE/FNS, de 29/6/2009 (peça 16) , recebido em 17/7/2009, conforme A.R. (peça 23, p. 3) ;
- Ofício nº 163/2019/AAPDR/CGAUD/DENASUS/SGEP/MS, de 11/4/2019 (peça 19) , recebido em 23/4/2019, conforme A.R. (peça 25) .
8.11	Em consonância com a Súmula TCU 282 e com o voto condutor do Acórdão 9852/2021-TCU-Primeira Câmara, já mencionado, não acabe acolher a alegação de defesa apresentada pela defendente, constante do Argumento 01.
8.12	No que diz respeito ao Argumento 02, a jurisprudência recente deste Tribunal é no sentido de que o bloqueio judicial de recursos para o pagamento de dívidas trabalhistas configura débito decorrente de desvio de finalidade (Acórdão 1732/2017-TCU-Primeira Câmara; Acórdão 2848/2019-TCU-Primeira Câmara) . Dessa feita, não cabe acolher a alegação de defesa oferecida.
8.13	No que diz respeito ao Argumento 03, os valores repostos pela Prefeitura Municipal de Gurupi/TO, em face do sequestro judicial realizado, foram analisados pelo Denasus no âmbito do Parecer nº 228/2008-MS/SEAUD/TO, de 18/11/2008 (peça 3) , não tendo sido acatadas integralmente as justificativas oferecidas, conforme mencionado no item 2.5 desta instrução técnica. Dessa feita, não cabe acolher a alegação de defesa oferecida.
8.14	No que diz respeito ao Argumento 04, cabe mencionar que por ocasião do julgamento dos Embargos de Declaração no RE 870.947-RG, em 3/10/2019 (Tema 810) , o STF assentou a inconstitucionalidade da correção monetária das condenações impostas à Fazenda Pública pelo índice de remuneração oficial da caderneta de poupança desde a data da edição da Lei 11.960/2009. A publicação da referida lei no D.O.U. ocorreu em 30/6/2009.
8.15	No âmbito do TCU a atualização monetária dos débitos é realizada em acordo com a Decisão 1.122/2000-TCU-Plenário e com o Acórdão 1603/2011-TCU-Plenário, esse último com alterações do Acórdão 1247/2012-TCU-Plenário. 
8.16	Ao subitem 9.1.1 do Acórdão 1603/2011-TCU-Plenário foi dada nova redação por força do item 9.2 do Acórdão 1247/2012-TCU-Plenário, decisão relativa ao julgamento de embargos de declaração constante do TC Processo 015.999/2010-6:
9.1.1 considera-se plausível o entendimento de que a taxa Selic deve ser aplicada aos créditos oriundos dos acórdão do TCU, exceto nos casos em que a Corte de Contas delibera pela aplicação de multa (art. 59 da Lei 8.443/1992) ou verifica a ocorrência de débito, mas reconhece a boa-fé do responsável (art. 12, § 2º, da Lei 8.443/1992) , enquanto os autos estiverem tramitando no âmbito do TCU, ou seja, sem o envio do acórdão condenatório para cobrança judicial, casos em que deve ser mantida a atual sistemática;
8.17	Consta do relatório de débito (peça 62) , mencionado na instrução técnica precedente (peça 63) , que a atualização dos débitos é realizada pelo Índice de Preços ao Consumidor Amplo - IPCA, consoante a Decisão 1.122/2000-TCU-Plenário, portanto não colidente com o Tema 810/STF. Dessa feita, não cabe acolher a alegação de defesa apresentada.
	CONCLUSÃO
9	Nesta instrução técnica foi realizada a análise das alegações de defesa apresentadas pelo Município de Gurupi/TO (CNPJ: 01.803.618/0001-52) .
9.1	Em face da análise promovida nos itens 8.4/8.17, propõe-se rejeitar as alegações de defesa apresentadas pelo Município de Gurupi/TO (CNPJ: 01.803.618/0001-52) , uma vez que não foram suficientes para sanear as irregularidades a ele atribuídas. Propõe-se a fixação de novo e improrrogável prazo para recolhimento do débito.
	PROPOSTA DE ENCAMINHAMENTO
10	Diante do exposto, submetem-se os autos à consideração superior, propondo:
 rejeitar as razões de justificativa apresentadas pelo MUNICÍPIO DE GURUPI - TO (CNPJ: 01.803.618/0001-52) ; (itens 8.4/8.17) 
 fixar novo e improrrogável prazo de quinze dias, a contar da notificação, com fundamento no art. 12, §§ 1º e 2º, da Lei 8.443/92 e art. 202, §§ 2º e 3º, do Regimento Interno, para que o MUNICÍPIO DE GURUPI - TO (CNPJ: 01.803.618/0001-52) efetue e comprove, perante este Tribunal, o recolhimento das quantias a seguir especificadas aos cofres do Fundo Municipal de Saúde de Gurupi/TO (CNPJ 11.336.672/0001-99) , atualizadas monetariamente a partir das datas indicadas até a data do efetivo recolhimento, na forma prevista na legislação em vigor: (item 9.1) 
	Data de ocorrência
	Valor histórico (R$) 

	14/4/2003
	126.745,00

	14/4/2003
	83.302,15

	14/4/2003
	12.000,00

Valor atualizado do débito (sem juros) em 9/9/2021: R$ 603.213,29 (peça 72) 
informar ao Município de Gurupi/TO que a liquidação tempestiva do débito atualizado monetariamente saneará o processo e permitirá que as contas sejam julgadas regulares com ressalva, dando-se quitação, nos termos do § 4º do art. 202 do Regimento Interno do TCU, ao passo que a ausência dessa liquidação tempestiva poderá levar ao julgamento pela irregularidade das contas, com imputação de débito a ser atualizado monetariamente e acrescido de juros moratórios nos termos do art. 19 da Lei 8.443/1992; e
	d) dar ciência da decisão a ser tomada aos responsáveis."
3.	Por intermédio, contudo, do Exmo. Sr. Procurador Sérgio Ricardo Costa Caribé, o MPTCU divergiu da aludida proposta da unidade técnica em função aí, especialmente, da suposta prescrição da pretensão de ressarcimento pelo TCU, tendo, para tanto, consignado o seu parecer à Peça 76 nos seguintes termos:
	" (...) Trata-se de tomada de contas especial (TCE) instaurada pelo Fundo Nacional de Saúde (FNS) em desfavor da Prefeitura Municipal de Gurupi - TO, em razão do desvio de finalidade na aplicação de recursos do Sistema Único de Saúde (SUS) , tendo em vista o bloqueio judicial de recursos para pagamento de precatórios ocorrido em abril de 2003 (peças 9, p. 1, 4, 6, 10, 13; 27, 49 e 52) .
Em auditoria realizada em 2005, o Departamento Nacional de Auditoria do SUS (Denasus) apontou inicialmente débito de R$ 343.000,00, montante que foi reduzido para R$ 222.047,15 após a comprovação, pelo município, da restituição parcial dos valores (peças 8, p. 17; e 3, p. 3) .
No âmbito desta Corte, a Secretaria de Controle Externo de Tomada de Contas Especial (Secex-TCE) , com anuência de Vossa Excelência, realizou a citação do município pelo débito apurado na fase interna, tendo em vista 'a não comprovação da boa e regular aplicação dos recursos repassados pela União, em face da utilização dos recursos em desvio de finalidade, decorrente de pagamento de precatórios a ex-funcionários (...) ' (peças 63, 66-69) .
Analisadas as alegações de defesa (peça 70) , a unidade instrutiva propôs, em uníssono, rejeitá-las e fixar novo e improrrogável prazo para recolhimento do débito (peças 73-75) .
Conforme se verifica nos elementos constantes dos autos, as irregularidades que ensejaram a instauração desta TCE ocorreram no ano de 2003. Examinam-se, portanto, irregularidades cometidas há mais de dez anos, o que justifica, em meu sentir, que se apure a incidência da prescrição da pretensão de ressarcimento aos cofres públicos, sobretudo em face da evolução da jurisprudência do Supremo Tribunal Federal (STF) a respeito da matéria.
Registro que, em diversas oportunidades, ao promover minuciosa e detida análise do tema, defendi que a prescrição da pretensão de ressarcimento ao erário deve seguir as regras estabelecidas no Código Civil atualmente vigente. Cito, como exemplo, os pareceres emitidos nos autos do TC Processo 000.012/2020-3, da relatoria do Ministro Vital do Rêgo; do TC Processo 036.485/2019-5, da relatoria do Ministro-Substituto Marcos Bemquerer Costa; do TC Processo 020.232/2017-9, da relatoria do Ministro-Substituto Weder de Oliveira; do TC Processo 031.091/2013-0, da relatoria do Ministro Benjamin Zymler; do TC  Processo 004.030/2017-6, da relatoria do Ministro-Substituto André Carvalho; do TC Processo 029.107/2019-9, da relatoria do Ministro Raimundo Carreiro; do TC  Processo 006.359/2019-1, da relatoria do Ministro Augusto Nardes; do TC Processo 017.162/2007-1, da relatoria do Ministro Aroldo Cedraz; do TC Processo 035.278/2015-3, da relatoria do Ministro-Substituto Augusto Sherman Cavalcanti; do TC Processo 000.071/2020-0, da relatoria do Ministro Jorge Oliveira; do TC Processo 027.487/2017-2, da relatoria do Ministro Walton Alencar Rodrigues; e do TC Processo 018.978/2012-6, da relatoria do Ministro Bruno Dantas.
7	Nos pareceres lançados nos referidos processos, sustentei que, em razão de seu caráter genérico e da ausência de normas específicas que disciplinem o assunto, o art. 205 do Código Civil - que constitui a regra geral de prescrição - deve incidir, a priori, em todas as situações para as quais a lei não tenha estabelecido prazo inferior. As normas de direito civil, notadamente as insertas na parte geral do Código Civil, por sua abrangência e estofo em sólidos princípios de direito, devem orientar a aplicação do Direito em todos os ramos, quando não conflitantes com matérias especificamente reguladas. Assim, na inexistência de norma específica para a hipótese, entendo que devem incidir as regras da Lei 10.406/2002.
8	Compreendo, ademais, que a regra do art. 205 do Código Civil, conquanto inespecífica, é perfeitamente compatível com as normas que, desde muito, regem o procedimento de controle externo. E, neste passo, para que não se afronte a harmonia e o caráter sistêmico de suas normas, o Código Civil também pode e deve servir de parâmetro para o regramento de outras questões, como, por exemplo, e no que couber: as causas de suspensão previstas nos arts. 198 e 200; as causas interruptivas do art. 202, incisos I e VI; o recomeço da contagem do prazo estabelecido no art. 202, parágrafo único; a prescrição intercorrente prevista no art. 202, parágrafo único; os efeitos da interrupção efetuada contra devedor solidário, ex vi do art. 204, § 1º, in fine; o prazo geral de dez anos previsto no art. 205; e, o dever de guarda de documentos de que trata o art. 1.194.
9	Ciente de que a egrégia Corte de Contas da União continua a adotar a tese da imprescritibilidade da pretensão de ressarcimento (v.g. Acórdão 5236/2020-TCU-Plenário, 11.839/2020-TCU-2ª Câmara, 18/2021-TCU-1ª Câmara e 120/2021-TCU-Plenário) , peço vênias para ratificar  o posicionamento externado nos pareceres acima referenciados, de que o exame da ocorrência da prescrição da pretensão de ressarcimento aos cofres públicos - instrumentalizada nos processos de contas que tramitam no TCU - deve ter como parâmetro o prazo geral de prescrição indicado no art. 205 da Lei 10.406/2002, contado a partir da data de ocorrência da irregularidade que deu origem ao débito, em consonância com o art. 189 da mesma lei.
10	Isso posto, passo ao exame da ocorrência da prescrição da pretensão de ressarcimento no caso concreto. Considerando que as regras aplicáveis à prescrição da pretensão punitiva, nos termos do Acórdão 1441/2016-TCU-Plenário, são as mesmas que ora proponho para a análise da prescrição da pretensão de ressarcimento ao erário; considerando que, in casu, as irregularidades que ensejaram a aplicação de sanção são as mesmas que deram causa à condenação em débito, assim como são as mesmas as causas interruptivas e demais variáveis; entendo cabível a análise em conjunto da ocorrência da prescrição para ambas pretensões.
11	Tendo tais balizas como parâmetro para o exame da matéria, concluo pela consumação da prescrição da pretensão de ressarcimento ao erário neste processo. As irregularidades que ensejaram o débito ocorreram em 2003 (data do sequestro dos recursos - peça 9, p. 1-10) . Assim, o prazo prescricional de dez anos se verificou sem que fosse interrompido pelo ato que determinou a citação dos responsáveis, exarado em 1/6/2021 (peça 66) .
12	Por conseguinte, nos termos do art. 212 do RI/TCU, as presentes contas devem ser arquivadas, sem julgamento de mérito. Sem embargo, caso o Tribunal de Contas da União, numa análise perfunctória e não exauriente, entenda que as irregularidades guardam correspondência com quaisquer condutas tipificadas na Lei 8.429/1992, deve promover o encaminhamento do acórdão que vier a ser proferido ao Ministério Público Federal, para que adote as medidas que entender cabíveis.
13	Admitindo que o Tribunal não acolha a tese de prescrição por mim apresentada, em atenção ao parágrafo 2º do art. 62 do RI/TCU, quanto ao mérito, anuo ao encaminhamento proposto pela Secex-TCE (peças 73-75) .
14	Conforme relatado pela unidade técnica, está caracterizado o desvio de finalidade na aplicação de recursos federais destinados a ações da saúde em decorrência do bloqueio judicial de recursos para o pagamento de dívidas trabalhistas (peças 9, p. 1, 4, 6, 10, 13; e 27) . Esse fato caracteriza dano ao erário e enseja a responsabilidade do município pela restituição dos valores, em consonância com a jurisprudência desta Corte, como se depreende do Enunciado da Jurisprudência Selecionada relativo ao Acórdão 2848/2019-TCU-Primeira Câmara:
O bloqueio judicial de recursos de convênio para pagamento de dívidas trabalhistas do convenente configura débito decorrente de desvio de finalidade e, portanto, não afasta a responsabilidade de o ente beneficiado restituir os respectivos valores aos cofres do concedente. (destacamos) 
15	Dentre seus argumentos de defesa, a Município de Gurupi - TO alegou que os valores foram integralmente restituídos, 'conforme farta documento [sic] da primeira parte dos autos administrativos preliminares' (peça 70, p. 6) . Sem embargo, não precisou quais seriam esses comprovantes, tampouco apresentou documentos adicionais aptos a comprovar a devolução.
16	Como já mencionado, na fase interna da TCE, o ente federado também alegou já ter efetuado a devolução. Naquela oportunidade, por meio do Parecer 228/2008/MS/Seaud/TO, o Denasus analisou os elementos comprobatórios apresentados e concluiu pela redução do débito. No entanto, glosou parte dos comprovantes, tendo em vista a constatação da utilização de recursos oriundos do próprio Fundo Municipal de Saúde ou do Ministério da Saúde para o 'ressarcimento' (peça 3, p. 2-5) .
17	Em face do exposto, compartilho do entendimento da unidade instrutiva de que não há elementos nos autos que permitam elidir o débito ou a responsabilidade do município.
18	Assim, considerando-se tão somente a caracterização da irregularidade relacionada ao desvio de finalidade na aplicação de recursos do SUS, seria apropriada a fixação de novo e improrrogável prazo para recolhimento do débito. Não obstante, conforme explanação contida ao longo deste parecer, entendo que restou consumada a prescrição das pretensões punitiva e de ressarcimento aos cofres públicos, o que deve ensejar o arquivamento dos autos. 
19	Diante do exposto, este membro do Ministério Público de Contas junto ao TCU manifesta-se no sentido de que seja arquivado o presente processo, sem julgamento do mérito, nos termos do art. 212 do Regimento Interno do TCU (RI/TCU) , sem prejuízo de que, caso o Tribunal entenda pertinente, envie cópia do acórdão a ser prolatado, bem como do relatório e do voto que o fundamentarem, à Procuradoria da República no Estado de Tocantins."
É o Relatório.

não há.

Procurador Sergio Ricardo Costa Caribé.

TOMADA DE CONTAS ESPECIAL. FUNDO NACIONAL DE SAÚDE (FNS). INDEVIDA UTILIZAÇÃO DOS RECURSOS DO SISTEMA ÚNICO DE SAÚDE (SUS) NO PAGAMENTO DE PRECATÓRIOS A SERVIDORES DE ENTIDADE DA ADMINISTRAÇÃO MUNICIPAL. AUSÊNCIA DE RECOMPOSIÇÃO DOS RECURSOS DO FUNDO. DESVIO DE FINALIDADE. DANO AO ERÁRIO. CITAÇÃO. REJEIÇÃO DAS ALEGAÇÕES DE DEFESA. PRESCRIÇÃO DA PRETENSÃO PUNITIVA DO TCU SOBRE OS GESTORES. FIXAÇÃO DO NOVO E IMPRORROGÁVEL PRAZO PARA O RECOLHIMENTO DO DÉBITO PELO MUNICÍPIO. COMUNICAÇÃO.

TOMADA DE CONTAS ESPECIAL (TCE)

Secretaria de Controle Externo de Tomada de Contas Especial (Secex-TCE).

Trata-se de tomada de contas especial instaurada pelo Fundo Nacional de Saúde em desfavor do Município de Gurupi - TO diante da não comprovação da boa e regular aplicação dos recursos federais repassados pelo Sistema Único de Saúde (SUS) ao referido município na modalidade de fundo a fundo, durante o período de 2/8/2004 a 20/8/2004, com a produção do subjacente dano ao erário sob o valor original de R$ 222.047,15.
2.	Como visto, a partir do Relatório de Tomada de Contas Especial n.º 226/2019 (Peça 53) , o tomador de contas assinalou a responsabilidade em desfavor do Município de Gurupi - TO pelo dano ao erário sob o valor original de R$ 222.047,15 diante da não comprovação da boa e regular aplicação dos recursos federais repassados pelo SUS, a partir do eventual desvio de objeto ou finalidade na aplicação dos correspondentes recursos federais, nos termos do art. 27 da Lei Complementar n.º 141, de 2012, pois eles teriam sido indevidamente utilizados para o pagamento de precatórios trabalhistas sob a responsabilidade do aludido município, durante o período de 2/8 a 20/8/2004.
3.	Por conseguinte, no âmbito do TCU, a Secex-TCE promoveu a citação do Município de Gurupi - TO para apresentar as suas alegações de defesa ou recolher os valores do correspondente débito diante da não comprovação da boa e regular aplicação dos recursos federais repassados pelo SUS, a partir do eventual desvio de objeto ou finalidade na aplicação dos correspondentes recursos federais, no período de 2/8 a 20/8/2004, com o subsequente dano ao erário sob o valor original de R$ 222.047,15.
4.	Em sua defesa, o Município de Gurupi - TO apresentou, em suma, as seguintes alegações: (a) ocorrência da prescrição da pretensão de ressarcimento pelo escoamento do prazo decenal previsto no inciso II do art. 6º da IN TCU n.º 71, de 2012, e do prazo quinquenal previsto no art. 1º da Lei n.º 9.873, de 1999, como consequência da morosidade nos procedimentos de apuração do débito; (b) ausência de reponsabilidade do ente municipal diante da expressa ordem de sequestro judicial expedida pelo Judiciário; (c) posterior ressarcimento dos valores aos cofres públicos; e (d) possibilidade de recálculo do valor do débito em sintonia com a Tese n.º 810 do STF.
5.	Contudo, ao avaliar a referida defesa, a Secex-TCE assinalou, em suma, os seguintes aspectos: (i) eventual interrupção da alegada prescrição de ressarcimento pelo TCU em face, pelo menos, das três notificações ao referido município pela autoridade competente; (ii) a jurisprudência do TCU estaria firmada a partir, por exemplo, dos Acórdãos 1.732/2017 e 2.848/2019, da 1ª Câmara, no sentido de o bloqueio judicial de recursos federais para o pagamento de dívidas trabalhistas configurar o débito pelo desvio de finalidade em desfavor do ente municipal; (iii) os valores repostos pelo referido município, a partir do sequestro judicial, foram analisados pelo Denasus, não tendo sido suficientes para a recomposição do erário federal; e (iv) a atualização monetária do débito, no âmbito do TCU, é realizada em sintonia com a Decisão 1.122/2000-Plenário e com o Acórdão 1603/2011-TCU-Plenário, sem prejuízo aí das alterações fixadas pelo Acórdão 1247/2012-TCU-Plenário.
6.	Por esse prisma, após a análise final do feito, a unidade técnica propôs a fixação do novo e improrrogável prazo para o recolhimento da dívida pelo referido município, sem prejuízo de deixar, contudo, de promover a aplicação da subsequente multa legal em desfavor dos gestores diante da prescrição da pretensão punitiva do TCU.
7.	O Parquet especial divergiu, contudo, da aludida proposta da unidade técnica em função aí, especialmente, da suposta prescrição de ressarcimento pelo TCU, além da anunciada prescrição da pretensão punitiva do Tribunal, tendo pugnado pelo arquivamento do processo, sem o julgamento de mérito do feito.
8.	O TCU deve incorporar, contudo, o parecer da unidade técnica a estas razões de decidir.
9.	As alegações de defesa apresentadas pelo Município de Gurupi - TO não serviram para afastar a irregularidade pelo indevido desvio de finalidade dos recursos federais repassados pelo SUS ante a sua inadequada utilização para o pagamento dos precatórios trabalhistas sob a responsabilidade do aludido município, até porque não teria ocorrido a posterior recomposição dos cofres federais, como restou apurado pelo Denasus. 
10.	Bem se sabe, aliás, que, diante do evidenciado desvio de finalidade, a jurisprudência do TCU estaria firmada no sentido da responsabilização do município pela restituição dos valores federais, quando ele obtiver os benefícios pelo dispêndio dos aludidos valores federaise, em sintonia, por exemplo, com os Acórdãos 7.503/2013, 3.894/2014 e 7.102/2014, da 2ª Câmara, os Acórdãos 5.735/2016 e 1.321/2014, da 1ª Câmara, e os Acórdãos 1.072/2017 e 1.885/2015, do Plenário, sem prejuízo, quando for o caso, de o TCU promover a aplicação da suscitada multa legal em desfavor dos aludidos gestores, em face da grave ofensa à norma orçamentário-financeira e do ato ilegítimo com o subjacente dano ao erário e à população local, nos termos do art. 58, II e III, da Lei nº  8.443, de 1992.
11.	Ocorre nesse ponto, todavia, que subsistiria a prescrição da pretensão punitiva do TCU, pois teria transcorrido o período superior a dez anos entre a ordem para a citação no âmbito do TCU, em 31/5/2021 (Peça 66) , e a perpetração das aludidas irregularidades continuadas, entre 2/8/2004 a 20/8/2004, em sintonia com o Acórdão 1441/2016-TCU-Plenário.
12.	Por meio do aludido Acórdão 1.441/2016 proferido na Sessão Extraordinária de 8/6/2016, o Plenário do TCU firmou o seu entendimento no sentido de que a prescrição da pretensão punitiva deve seguir a regra geral do prazo decenal, contado a partir do fato, em linha com o art. 205 do Código Civil brasileiro, interrompendo a contagem do aludido prazo com a ordem de citação, nos termos do art. 240, caput, da Lei n.º 13.105 (Código Processual Civil) , de 2015.
13.	Sem prejuízo, no entanto, do respeito a esse entendimento do Tribunal, deve ser reiterada a minha ressalva já registrada em vários outros julgados do TCU no sentido de que, na ausência de lei específica, o TCU não deveria aplicar qualquer prazo prescricional sobre a referida pretensão punitiva ou, então, na pior das hipóteses, o Tribunal deveria aplicar a regra prescricional fixada pela Lei n.º 9.873, de 1999, não só porque ela trata diretamente de prescrição no âmbito do direito administrativo sancionador, mas também porque, entre outras medidas, a aludida lei manda aplicar o prazo prescricional penal, quando a infração administrativa também configure crime, além de determinar expressamente que, diante de ilícito continuado ou permanente, a contagem do prazo deve iniciar a partir da cessação do aludido ilícito.
14.	A despeito, então, de registrar essa minha posição pessoal, o TCU deve deixar de promover a eventual persecução para a posterior aplicação da multa legal em desfavor dos gestores responsáveis, a partir do entendimento fixado pelo aludido Acórdão 1441/2016-TCU-Plenário.
15.	O TCU pode passar a fixar, portanto, o novo e improrrogável prazo para o recolhimento do débito pelo Município de Gurupi - TO em consonância, assim, com o parecer da unidade técnica.
Ante o exposto, pugno pela prolação do Acórdão ora submetido a este Colegiado.
TCU, Sala das Sessões, em 19 de abril de 2022.
Ministro-Substituto ANDRÉ LUÍS DE CARVALHO 
Relator